臺灣新北地方法院民事判決　　　　　　　 110年度簡字第89號
原　　　告　呂佑珩
法定代理人　黃麗渝
訴訟代理人　張信陽律師（法扶律師）
被　　　告　蔡清年
訴訟代理人　鍾欣惠律師（法扶律師） 
上列當事人間因過失傷害案件，原告提起刑事附帶民事訴訟請求
侵權行為損害賠償，經本院刑事庭以109 年度審交簡附民字第23
號裁定移送前來，本院於中華民國110 年9 月23日言詞辯論終結
，判決如下：
    主      文
被告應給付原告新臺幣貳萬柒仟玖佰零參元，及自民國一百零九
年十月十五日起至清償日止，按年息百分之五計算之利息。
原告其餘之訴駁回。
訴訟費用由原告負擔。
本判決第一項得假執行；但被告如以新臺幣貳萬柒仟玖佰零參元
為原告預供擔保，得免為假執行。
原告其餘假執行之聲請駁回。
    事實及理由
壹、程序方面：
一、按本於道路車禍事故有所請求而涉訟者，不問其標的金額或
    價額一律適用簡易程序，新修正民事訴訟法第427 條第2 項
    第11款（於民國110 年1 月20日公布，並於公布後2 日即11
    0 年1 月22日起施行）定有明文。次按修正之民事訴訟法簡
    易訴訟程序，依本施行法第12條第10項公告施行後，於修正
    前已繫屬之事件，未經終局裁判者，適用修正後之規定，此
    觀民事訴訟法施行法第4 條之1 第1 款甚明。查本件原告基
    於道路上之車禍事故而提出侵權行為損害賠償之訴訟，雖於
    民事訴訟法第427 條第2 項規定修正前即繫屬於本院，然既
    尚未經終局裁判，揆諸前揭施行法規定，本件於新法公布生
    效後，即應改行簡易程序。是本件先前雖行普通訴訟程序，
    然因應法規修正施行，本件判決改以簡易程序之相關規定為
    之，合先敘明。
二、按訴狀送達後，原告不得將原訴變更或追加他訴；但請求之
    基礎事實同一、擴張或減縮應受判決事項之聲明、不甚礙被
    告之防禦及訴訟之終結者，不在此限，民事訴訟法第255 條
    第1 項第2 、3 、7 款定有明文。查，原告起訴時，原聲明
    請求：「被告應給付原告新臺幣（下同）80萬元，及自刑事
    附帶民事訴訟起訴狀送達之翌日起至清償日止，按年息百分
    之5 計算之利息」等語，有刑事附帶民事訴訟起訴狀可佐（
    見本院109 年度審交簡附民字第23號卷〈下稱附民卷〉第5
    頁）。嗣於110 年4 月9 日以民事準備狀減縮請求本金為34
    4,706 元（見本院109 年度訴字第3469號卷〈下稱訴字卷〉
    第105 頁），經核原告上開聲明變更，係減縮應受判決事項
    之聲明，與前揭規定相符，於法有據，自應准許。
貳、實體方面：
一、原告主張：被告於108 年7 月27日1 時17分許，沿新北市中
    和區連城路步行，行經新生街與連城路口時，本應注意於行
    人穿越道設有行人穿越專用號誌者，應依號誌之指示迅速穿
    越，而依當時天候晴、夜間有照明、柏油路面乾燥無缺陷亦
    無障礙物、視距良好等一切情形，並無不能注意情事，卻疏
    未注意，未依號誌指示即貿然穿越該處路口，適原告騎乘車
    牌號碼000-0000號普通重型機車（下稱系爭機車）沿新生街
    往和城路方向直行經過該處，見狀緊急剎車閃避不及，與被
    告發生碰撞，致原告受有右肩、雙手、右大腿挫傷等傷害以
    及機車毀損。是原告請求項目及金額為醫療費用：805 元、
    不能工作損失15,000元（月薪3 萬元，因傷休養半月，遭扣
    薪15,000元）、系爭機車損害58,660元及精神慰撫金50萬元
    ；又本件交通事故發生主因係被告未遵守交通號誌之指示，
    即貿然穿越該處路口，致原告依正常騎乘速度行經該處，見
    狀緊急剎車閃避不及而肇事，應認肇事責任較重者為被告，
    責任比例至少為百分之60，原告則為百分之40，是扣除原告
    與有過失責任比例百分之40後，共計344,706 元。為此，爰
    依民法第184 條第1 項前段、第193 條第1 項、第195 條第
    1 項前段、第196 條規定提起本件訴訟，聲明：被告應給付
    原告344,706 元，及自刑事附帶民事起訴狀送達翌日起至清
    償日止，按年息百分之5 計算之利息；並願供擔保，請准宣
    告假執行。
二、被告則以：關於原告請求項目及金額部分，醫療費用805 元
    無意見；不能工作損失部分，原告並未舉證證明受有薪資減
    損；系爭機車損失部分，原告並非系爭機車所有權人，且修
    繕費用應予折舊；50萬元精神慰撫金部分，原告所受傷勢並
    非嚴重，原告請求金額過高。另原告係無照駕駛，依新北市
    政府車輛行車事故鑑定委員會鑑定意見書，兩造同為肇事原
    因，應各付2 分之1 之責任，是原告亦應與有過失等語置辯
    ，並聲明：原告之訴及假執行聲請均駁回。
三、本院得心證理由：
  ㈠原告主張：被告於上開時、地，未依號誌指示即貿然穿越新
    北市中和區新生街與連城路口，適原告駕駛系爭機車行經該
    處，見狀緊急剎車閃避不及，與被告發生碰撞，致原告受有
    右肩、雙手、右大腿挫傷之傷害等事實，為被告所不爭執，
    且被告上開過失傷害行為，經本院以109 年審交簡字第229
    號刑事判決被告犯過失傷害罪，處拘役20日，如易科罰金，
    以1,000 元折算1 日確定等情，有該刑事判決書在卷可查（
    見訴字卷第11至12頁），且經本院依職權調取前開刑事卷宗
    審閱查核無訛。是原告主張被告有前開過失不法侵害其權利
    之侵權行為，應堪信為真實。
  ㈡按因故意或過失，不法侵害他人之權利者，負損害賠償責任
    。民法第184 條第1 項前段定有明文。查被告因本件過失行
    為，而不法侵害原告之身體健康權，被告應負侵權責任之事
    實，既經認定屬實如前，揆諸上開規定，原告訴請被告應負
    損害賠償責任，即屬於法有據。是以本件應審酌者，即為原
    告請求之損害賠償金額，是否合理？茲判斷如下：
  ⒈醫療費用部分：原告請求醫療費用805 元乙節，為被告所不
    爭執（見本院110 年度簡字第89號卷〈下稱本院卷〉第40頁
    ），並有雙和醫院診斷證明書暨醫療費用收據等件在卷為憑
    （見附民卷第9 頁、本院卷第55、111 頁），自堪信為真實
    ，是原告請求醫療費用805 元，為有理由，應予准許。
  ⒉不能工作損失部分：
    原告主張：其於本件交通事故受傷前，於富堂食品有限公司
    （下稱富堂公司）工作，每月薪資為3 萬元，因本件交通事
    故受有前揭傷害，致無法工作期間半個月，即遭公司扣薪半
    個月，受有不能工作損失15,000元等語，並提出雙和醫院診
    斷證明書、富堂公司之車禍受傷請假證明、受傷照片、勞工
    保險異動查詢資料等件在卷為憑（見附民卷第9 頁、本院卷
    第57、111 至113 頁、訴字卷第113 頁）。經核原告就本件
    傷害所提出之診斷證明書記載：「根據以上受傷程度，應當
    時給予5 日休息治療時間」等語，顯見原告所受傷勢已影響
    其一般勞動能力，本院審酌原告所受傷勢，堪認原告因本件
    交通事故傷害，受有5 日無法工作之損害，而原告逾此部分
    期間之主張，則未提出足以支持其主張之證據，自無可採。
    又原告主張每月其於本件交通事故受傷前，於富堂公司任職
    ，每月薪資3 萬元等情，有前開書據為證，亦堪信為真正。
    從而，原告請求5 日不能工作之損害為5,000 元（計算式：
    30,000元÷30日×5 日＝5,000 元）為有理由，逾此部分請
    求，為無理由。
  ⒊系爭機車車損部分：
    原告主張因本件交通事故而受有系爭機車58,660元之損害云
    云，固提出東茂車業有限公司機車維修估價單、機車受損照
    片等件為證（見附民卷第11、13頁、本院卷第114 頁），惟
    查，系爭機車登記名義人為訴外人郭子逢，並非原告，有公
    路監理電子閘門查詢結果附卷可憑（見本院卷第101 頁），
    則原告是否為系爭機車之所有權人已有疑問。原告雖復稱：
    借名登記在第三人名下云云，然此為被告所否認，原告復未
    能提出相關事證以實其說，故難認原告為系爭機車之所有權
    人。從而，原告自無從行使系爭機車之權利，原告此部分請
    求，洵屬無據，應予駁回。
  ⒋精神慰撫金部分：
    按慰藉金之賠償須以人格權遭遇侵害，使精神上受有痛苦為
    必要，其核給之標準固與財產上損害之計算不同，然非不可
    斟酌雙方身分資力與加害程度，及其他各種情形核定相當之
    數額（最高法院51年台上字第223 號判例意旨參照）。亦即
    民法第195 條不法侵害他人人格法益得請求賠償相當之金額
    ，應以實際加害之情形、被害人所受精神上痛苦之程度、賠
    償權利人之身分、地位、經濟能力，並斟酌賠償義務人之故
    意或過失之可歸責事由、程度、資力或經濟狀況綜合判斷之
    。茲本院斟酌兩造之身分、地位、經濟能力（見簡字卷第53
    、60頁），暨原告所受傷勢、將來復原之程度、本件侵權行
    為發生之原因、造成之結果，並參酌兩造稅務電子閘門所得
    調件明細表、財產調件明細表（因屬個人隱私，僅予參酌，
    爰不予揭露）等一切情狀，認原告主張精神慰撫金額5 萬元
    為合理，原告請求逾此範圍之部分，為無理由，應予駁回。
  ⒌基上，原告得請求被告賠償之項目及金額，應為醫療費用80
    5 元、不能工作之損失5,000 元及精神慰撫金5 萬元，合計
    應為55,805 元。
  ㈢次按損害之發生或擴大，被害人與有過失者，法院得減輕賠
    償金額或免除之；於被害人之代理人或使用人與有過失者，
    準用之。民法第217 條第1 、3 項定有明文。此規定之目的
    在謀求加害人與被害人間之公平，倘受害人於事故之發生或
    損害之擴大亦有過失時，由加害人負全部賠償責任，未免失
    諸過酷，是以賦與法院得減輕其賠償金額或免除之職權。惟
    所謂被害人與有過失，須被害人之行為助成損害之發生或擴
    大，就結果之發生為共同原因之一，行為與結果有相當因果
    關係，始足當之。倘被害人之行為與結果之發生並無相當因
    果關係，尚不能僅以其有過失，即認有過失相抵原則之適用
    （臺灣高等法院99年度重上更二第154 號判決意旨參照）。
    且此項基於過失相抵之責任減輕或免除，非僅視為抗辯之一
    種，亦可使請求權全部或一部為之消滅，法院對於賠償金額
    減至何程度，抑為完全免除，雖有裁量之自由，但應斟酌雙
    方原因力之強弱與過失之輕重以定之（最高法院96年度台上
    字第2902號判決意旨參照）。又民法第217 條第1 項規定之
    適用，原不以財產上之損害賠償請求權為限，即非財產上之
    損害賠償請求權仍有其適用（最高法院74年度台上字第2212
    號、81年度台上字第18號判決意旨參照）。復按汽車駕駛執
    照為駕駛汽車之許可憑證，由駕駛人向公路監理機關申請登
    記，考驗及格後發給之。汽車駕駛人經考驗及格，未領取駕
    駛執照前，不得駕駛汽車；汽車行駛時，駕駛人應注意車前
    狀況及兩車並行之間隔，並隨時採取必要之安全措施，不得
    在道路上蛇行，或以其他危險方式駕車。道路交通安全規則
    第50條第1 項、第94條第3 項分別定有明文。又按駕駛汽機
    車行經行人穿越道有行人穿越時，應暫停讓行人先行通過，
    此觀道路交通管理處罰條例第3 條第1 項第8 款第44條第2
    項規定即明。查，本件交通事故之發生，承前所述，被告未
    依號誌指示即穿越道路，固有過失，惟觀以前揭本件道路交
    通事故調查卷宗，可知原告係無照駕駛系爭機車，且沿新生
    街往和城路方向，行駛於新北市新生街與連城路口時，本應
    注意車前狀況，隨時採取必要的安全措施，而依當時客觀狀
    況無不能注意之情事，竟疏未注意車前狀況，且未禮讓於通
    過行人穿越道之被告，而撞擊被告，顯同屬本件交通事故發
    生之原因；又原告於本件交通事故之發生與有過失乙節，亦
    為兩造所不爭執（見訴字卷第44、109 頁、簡字卷第51、59
    頁），堪認原告就本件交通事故損害之發生，與有過失。本
    院綜合考量原告肇事情形及兩造過失情節，認原告應就本件
    交通事故負百分之50過失責任，被告則應負百分之50過失責
    任為允當。是依民法第217 條規定，被告應負擔之賠償金額
    55,805元即應依上開規定按此比例減輕之。據此，被告應賠
    償原告之金額為27,903元（計算式：55,805元×50 %＝27,9
    03元，元以下四捨五入）
  ㈣末按給付有確定期限者，債務人自期限屆滿時起，負遲延責
    任。給付無確定期限者，債務人於債權人得請求給付時，經
    其催告而未為給付，自受催告時起，負遲延責任。其經債權
    人起訴而送達訴狀，或依督促程序送達支付命令，或為其他
    相類之行為者，與催告有同一之效力。民法第229 條第1 項
    及第2 項分別定有明文。又遲延之債務，以支付金錢為標的
    者，債權人得請求依法定利率計算之遲延利息。但約定利率
    較高者，仍從其約定利率。應付利息之債務，其利率未經約
    定，亦無法律可據者，週年利率為百分之5 ，民法第233 條
    第1 項及第203 條亦有明文。經查，原告對被告之侵權行為
    損害賠償請求權，係屬於未定給付期限之金錢債權，而本件
    刑事附帶民事起訴狀繕本業於109 年10月15日送達被告之情
    ，有本院送達證書在卷可憑（見附民卷第15頁），被告迄未
    給付，應負遲延責任。則原告請求27,903元自109 年10月16
    日起至清償日止，按年息百分之5 計算之利息，洵屬有據，
    應予准許。
四、綜上所述，原告依據民法第184 條第1 項前段、第193 條第
    1 項、第195 條項第1 項前段，請求被告給付27,903元及自
    109 年10月16日起至清償日止，按年息百分之5 計算之利息
    ，為有理由，應予准許，逾此部分請求，則無理由，應予駁
    回。又本件原告勝訴之金額未逾50萬元，應依職權宣告假執
    行，併依職權酌定相當之擔保金額宣告免為假執行。至原告
    其餘假執行之聲請，因訴之駁回而失所依據，不予准許，應
    併予駁回。
五、本件事證已臻明確，兩造其餘攻擊防禦方法及未經援用之證
    據，經本院斟酌後，認均不足以影響本判決之結果，爰不逐
    一詳予論駁，併此敘明。
六、本院審酌原告請求系爭機車損失部分，並非刑事附帶民事訴
    訟之範圍，且原告全部敗訴，而原告其他損害賠償請求部分
    ，雖部分勝訴，部分敗訴，惟因此部分乃刑事附帶民事訴訟
    ，由刑事庭移送前來，迄本院言詞辯論終結為止，當事人並
    無任何裁判費或其他訴訟費用之支出，故依民事訴訟法第79
    條規定，命關於原告請求系爭機車車損部分之訴訟費用（即
    第一審裁判費1,000 元），全部由原告一造負擔。
七、據上論結，本件原告之訴為一部有理由、一部無理由，依民
    事訴訟法第79條、第389 條第1 項第5 款、第392 條第2 項
    ，判決如主文。
中    華    民    國   110    年    11    月    4     日
                  民事第五庭  法  官  鄧雅心
以上正本係照原本作成。
如對本判決上訴，須於判決送達後20日內向本院提出上訴狀。如
委任律師提起上訴者，應一併繳納上訴審裁判費。 
中    華    民    國   110    年    11    月    4     日
                              書記官  陳曉瑋